台灣台中地方法院刑事判決　　　　　　　　　　　　　九十年度易字第三二五七號
　　公　訴　人　台灣台中地方法院檢察署檢察官
　　被　　　告　甲○○
右列被告因贓物等案件，經檢察官提起公訴（九十年度偵緝字第五０二號），本院判
決如左：
    主  文
甲○○共同連續收受贓物，處有期徒刑柒月。
扣案之梅花板手、板手、鉗子、尖嘴鉗、老虎鉗、梅花板手、活動板手各壹枝、萬用
六角板手組、Ｔ字六角板手、十字螺絲起子各貳支、一字螺絲起子、千斤頂各壹枝
、乙炔壹套、砂輪機、起重手臂各壹台，均沒收。
    事  實
一、甲○○（綽號「老兄」）於民國（下同）九十年四月間，明知戊○○（業經台灣
    台中地方法院檢察署檢察官先行提起公訴）欲尋找工廠作為解體贓車之用，仍於
    九十年四月二十七日帶同戊○○一同向陳盈邑之住處，以戊○○之名義向陳盈邑
    承租位於台中縣太平市○○路五二０之一號之廠房作為贓車解體工廠，甲○○及
    另一綽號「老鄧」（即綽號「小陳」）之姓名年籍不詳之成年男子明知戊○○於
    九十年五月中旬所交付之自小客車五部均係其所竊得（戊○○竊車之時、地等詳
    如附表所示），竟基於共同犯意之聯絡，並基於概括犯意，連續於九十年五月中
    旬，陸續在前揭汽車解體工廠內收受戊○○所交付之贓車，並教導余云、王長向
    及念其文（已另為不起訴處分）三名大陸偷渡客如何將自小客車解體，預備販賣
    自小客車零件圖利（該現場及前開三名余云、王長向及念其文大陸偷渡客亦均由
    甲○○負責管理現場既看管。）甲○○復明知未經許可不得僱用大陸地區人民在
    台灣地區工作，竟與戊○○、「老鄧」基於共同犯意之聯絡並基於概括犯意，明
    知余云、王長向、念其文是大陸地區人民，係未經依法申請許可偷渡入境台灣地
    區，觸犯國家安全法之犯人，竟於九十年五月中旬起，未經依法申請許可，予以
    每月新台幣（下同）二萬元之代價，連續僱用大陸地區人民余云、王長向、念其
    文（與戊○○未曾謀面過，均由甲○○及「老鄧」全權處理），並非法藏匿其等
    在前開汽車解體工廠內從事汽車解體之工作。嗣於九十年五月十八日晚間六時三
    十分許，在台中縣太平市○○路五二０之一號汽車解體工廠，為警當場查獲大陸
    偷渡客余云、王長向、念其文等三人，並扣得梅花板手、板手、鉗子、尖嘴鉗、
    老虎鉗、梅花板手、活動板手各一枝、萬用六角板手三組、Ｔ字六角板手、十字
    螺絲起子各二支、一字螺絲起子、千斤頂各一枝、乙炔一套、砂輪機、起重手臂
    各一台等物品，經警循線追查後始查悉上情。
二、案經台中縣警察局霧峰分局報請臺灣臺中地方法院檢察署檢察官偵查起訴。
    理  由
一、訊據被告甲○○矢口否認有何收受贓物及違反台灣地區與大陸地區人民關係條例
    之犯行，辯稱：伊僅幫戊○○尋找解體工廠地點，並在工廠內擔任打掃工作，並
    未參與汽車解體工作，伊在工廠打掃時曾看到二名大陸偷渡客但並未僱用他們云
    云。惟查：（１）、被告甲○○係贓車解體工廠之現場負責人，曾教導余云、念
    其文及王長向等三名大陸偷渡客如何拆解自小客車，並買便當給三名大陸偷渡客
    吃，且人蛇集團係將三名偷渡客交予被告甲○○，被告甲○○復看住三名大陸偷
    渡客，不讓其等走，被告甲○○並稱，戊○○勢力很大，敢逃跑，試試看等情，
    業據另案被告余云、念其文及王長向三人於警、偵訊時供述綦詳，並經指認無訛
    在卷，而台中縣太平市○○路五二０之一號之汽車解體工廠係被告甲○○出面接
    洽，於九十年四月二十七日簽約時戊○○方以其名義與屋主陳盈邑訂約等情，業
    據被告甲○○於偵審中供述綦詳，核與另案被告戊○○供述、證人陳盈邑、曾宗
    木證述之情節相符，並有房屋租賃契約書影本一份附卷可考。且另案被告戊○○
    於台灣台中地方法院檢察署檢察官九十年六月十四日、八月十日訊問時亦坦承：
    自小客車係其所竊取，甲○○亦係其所僱用，並幫其負責現場解體車子，甲○○
    知道車子是贓車，且幫其解體車子；其偷車後即交予甲○○，甲○○再僱用大陸
    人解體，其係負責人，五台車均係其所竊等語，此有各該訊問筆錄在卷可憑；又
    於該署九十年十月十五日訊問時陳稱：甲○○在工廠內負責打掃及雜事，其預計
    以每月二、三萬元之代價僱用他等語，此亦有各該訊問筆錄可稽。證人戊○○嗣
    雖於本院審理中翻異前證詞，然核其於本院所供證言顯係臨訟勾串迴護被告之詞
    ，委無足取，自難採為對被告有利事實認定之證據。又警方在「現場」尋獲之車
    牌號碼ＵＤＤ－四八一號機車，係被告甲○○於八十九年間向李金洲借用等情，
    業據被告甲○○於偵審中供述綦詳，核與證人李金洲證述之情節相符，雖被告辯
    稱：該部機車係其於九十年五月中旬已借予戊○○使用云云，然另案被告余云、
    念其文及王長向三人均供稱：該部機車係甲○○使用並未看到戊○○或「老鄧」
    使用等語。另證人即查獲員警丙○○於本院審理中亦到庭證述稱，甲○○之配偶
    稱機車係甲○○在使用等語（見本院九十年十二月二十八日訊問筆錄），顯見該
    機車係由被告在現場代步時使用，益徵被告確係受僱於另案被告戊○○之擔任現
    場贓車解體工廠之實際負責人，在收受戊○○所交付之贓車後再教導余云等三名
    大陸偷渡客將之解體無疑。（２）、如附表所示之五部自小客車確係被害人丁○
    ○等人所失竊，亦據被害人丁○○等於警訊時指述綦詳，並有贓物認領保管收據
    、車輛竊盜、車牌失竊資料個別查詢報表及照片各數張在卷足憑。此外，復有扣
    案如事實欄所示之梅花板手等汽車解體工具可資佐證。是綜據上述，被告雖空言
    否認，所辯無非臨訟畏罪飾卸之詞，要無足採，事證已臻明確，被告犯行洵堪認
    定。
二、核被告甲○○收受贓物所為，係犯刑法第三百四十九條第一項之收受贓物罪及被
    告明知係大陸偷渡客，而仍予非法收容雇用，並供給膳宿，匿不報警，係違反台
    灣地區與大陸地區人民關係條例第十五條第四款之規定而應依同法第八十三條第
    一項之規定論處，又被告藏匿犯人，係另犯有刑法第一百六十四條第一項之藏匿
    人犯罪。被告甲○○與另案被告戊○○及綽號「老鄧」之不詳姓名成年男子就違
    反台灣地區與大陸地區人民關係條例及藏匿人犯之犯行間，被告與綽號「老鄧」
    之不詳姓名成年男子就收受贓物之犯行間，均有犯意聯絡及行為分擔，均應依共
    同正犯論處。其先後多次收受贓物、藏匿人犯及違反台灣地區與大陸地區人民關
    係條例之犯行，時間緊接，方法相同，所犯係構成要件相同之罪名，顯係基於概
    括犯意為之，均應依連續犯論處，並依法加重其刑。其以一行為觸犯上開台灣地
    區與大陸地區人民關係條例第八十三條第一項之罪與刑法第一百六十四條第一項
    之藏匿人犯二罪名，為想像競合犯，應依刑法第五十五條規定從一重之台灣地區
    與大陸地區人民關係條例第八十三條第一項之罪處斷。公訴意旨雖未就被告所犯
    上開之刑法第一百六十四條第一項之藏匿人犯罪部分起訴，惟既與已起訴之台灣
    地區與大陸地區人民關係條例第八十三條第一項之罪部分有想像競合犯關係，屬
    裁判上一罪，依審判不可分之原則，亦為起訴效力所及，本院自得併予審理，附
    此敘明。再其所犯上開刑法第三百四十九條第一項之收受贓物罪及台灣地區與大
    陸地區人民關係條例第八十三條第一項之罪二罪間，有方法結果之牽連關係，為
    牽連犯，應從一重之收受贓物罪處斷。爰審酌被告甲○○犯罪之動機、目的、手
    段、品行、所生危害及犯罪後猶飾詞狡賴犯行，毫無悔意，且犯罪後迄今仍未與
    告被害人達成民事和解，取得諒解，犯後態度不佳等一切情狀，量處如主文所示
    之刑，以資懲儆。扣案之梅花板手、板手、鉗子、尖嘴鉗、老虎鉗、梅花板手、
    活動板手各壹枝、萬用六角板手組、Ｔ字六角板手、十字螺絲起子各貳支、一
    字螺絲起子、千斤頂各壹枝、乙炔壹套、砂輪機、起重手臂各壹台，均為被告及
    共犯等供犯罪所用之物，且屬被告及共犯等所有，爰依法併予宣告沒收之。
據上論斷，應依刑事訴訟法第二百九十九條第一項前段、臺灣地區與大陸地區人民關
係條例第八十三條第一項、刑法第十一條前段、第二十八條、第五十六條、第三百四
十九條第一項、第一百六十四條第一項、第五十五條、第三十八條第一項第二款、罰
金罰鍰提高標準條例第一條前段，判決如主文。
中      華      民      國    九十一    年      二      月     十八     日
                      臺灣臺中地方法院刑事第四庭
                                          法  官      洪  俊  誠
右正本證明與原本無異。
如不服本判決，應於判決送達後十日內向本院提出上訴狀，上訴於臺灣高等法院臺中
分院(須附繕本)。
                                          書記官
中      華      民      國    九十一    年      二      月     十八     日
附錄論罪科刑實體法條文：
刑法第一百六十四條第一項：
藏匿人犯或依法逮捕、拘禁之脫逃人或使之隱避者，處二年以下有期徒刑、拘役或五
百元以下罰金。
(罰金部份業經提高十倍為五千元)
刑法第三百四十九條第一項：收受贓物者，處三年以下有期徒、拘役或五百元以下罰
金。
(罰金部份業經提高十倍為五千元)
臺灣地區與大陸地區人民關係條例第十五條第四款：
左列行為不得為之：
四、僱用或留用大陸地區人民在台灣地區從事未經許可或許可範圍不符之工作。
臺灣地區與大陸地區人民關係條例第八十三條 ：
違反第十五條第四款或第五款規定者，處二年以下有期徒刑、拘役或科或併科新台幣
三十萬元以下罰金。
意圖營利而違反第十五條第五款規定者，處三年以下有期徒刑、拘役或科或併科新台
幣六十萬元以下罰金。
以犯前項之罪為常業者，處五年以下有期徒刑，得併科新臺幣六十萬元以下罰金。
法人之代表人、法人或自然人之代理人、受僱人或其他從業人員，因執行業務犯前三
項之罪者，除處罰行為人外，對該法人或自然人並科以前三項所定之罰金。但法人之
代表人或自然人對於違反之發生，已盡力為防止行為者，不在此限。
  附  表：
┌──┬────┬───────┬───┬─────────┬───────┐
│編號│現掛車牌│失  竊  時  點│被害人│車  輛  情  形    │ 被告參與情形 │
├──┼────┼───────┼───┼─────────┼───────┤
│    │車牌號碼│九十年五月九日│車主為│該自小客車己遭解體│戊○○持客觀上│
│    │ＤＯ－三│下午一時許，在│許蔡桂│，僅餘車殼及部分引│可供兇器使用之│
│    │六一八號│台中市北屯區大│花，高│擎汽缸。          │板手、起子等物│
│ 一 │        │連路與熱河路口│正成為│                  │品竊取自小客車│
│    │        │失竊。        │使用人│                  │。            │
│    │        │              │。    │   │              │
├──┼────┼───────┼───┼─────────┼───────┤
│    │車牌號碼│九十年五月十六│車主為│該自小客車己遭解體│              │
│    │六Ａ－五│日凌晨三時，在│華志企│，僅餘車牌二面、方│              │
│    │八四六號│台中市南屯區大│業有限│向盤一座、資料一批│              │
│ 二 │        │墩十二街六四五│公司，│及球桿三支，其餘車│同右          │
│    │        │巷二十號前失竊│乙○○│體部分未尋獲。    │              │
│    │        │。            │為報案│                  │              │
│    │        │              │人。  │                  │              │
├──┼────┼───────┼───┼─────────┼───────┤
│    │車牌號碼│九十年五月十七│      │該自小客車己遭解體│              │
│    │Ｘ九－四│日凌晨，在台中│      │，僅餘車牌二面、車│              │
│    │九二０號│市○區○○路東│己○○│身、引擎。        │              │
│ 三 │        │光六街口。    │      │                  │同右          │
│    │        │              │      │                  │              │
│    │        │              │      │                  │              │
│    │        │              │      │                  │              │
├──┼────┼───────┼───┼─────────┼───────┤
│    │車牌號碼│九十年五月十七│車主為│                  │              │
│    │Ｋ七－一│日上午九時，在│陳素梅│                  │              │
│    │五二０號│台中市西區學府│，周姚│                  │同右          │
│ 四 │        │路與興大路口發│知為報│                  │              │
│    │        │現失竊。      │案人。│                  │              │
│    │        │              │      │                  │              │
│    │        │              │      │                  │              │
├──┼────┼───────┼───┼─────────┼───────┤
│    │車牌號碼│九十年五月十八│車主為│                  │              │
│    │ＪＶ－九│日上午八時三十│李士榮│                  │              │
│    │八三九號│分許，在台中市│，李文│                  │同右          │
│ 五 │        │北區○○路與青│宏為報│                  │              │
│    │        │島東路口發現失│案人。│                  │              │
│    │        │竊。          │      │                  │              │
└──┴────┴───────┴───┴─────────┴───────┘
